臺灣宜蘭地方法院行政訴訟判決
111年度交字第3號
原      告  陳美圓  


被      告  交通部公路總局臺北區監理所

代  表  人  梁郭國  
上列當事人間交通裁決事件，原告不服被告民國111年1月5日北
監宜裁字第43-QQ0000000號裁決（下稱原裁決），提起行政訴訟
，本院判決如下：
    主  文
原告之訴駁回。
訴訟費用新臺幣300元由原告負擔。
    事實及理由
壹、程序事項：
    本件係交通裁決事件之裁判，相關卷證資料已由兩造知悉並
    表示意見，因事證明確，依行政訴訟法第237條之7規定，不
    經言詞辯論逕行裁判。
貳、實體事項：
一、事實概要：
    宜蘭縣政府警察局交通隊（下稱舉發機關）以原告於110年1
    1月14日14時11分許，將其所有車牌號碼0000-00號自用小客
    車（下稱系爭車輛），在宜蘭縣○○鎮○○路0段000號處停車，
    因有「在禁止臨時停車處所停車(人行道)」之違規行為（下
    稱系爭違規行為），為民眾於110年11月15日檢具違規採證
    照片提出檢舉。舉發機關查核後，依道路交通管理處罰條例
    （下稱處罰條例）第56條第1項第1款規定，以110年12月9日
    宜警交字第QQ0000000號舉發違反道路交通管理事件通知單
    （下稱系爭舉發單）逕行舉發。原告不服舉發，經被告函由
    舉發機關查復，仍認違規事實明確，被告乃依處罰條例第56
    條第1項第1款，以原裁決裁處原告罰鍰新臺幣(下同)900元
    。原告復不服，提起本件訴訟，請求撤銷原裁決。
二、原告主張意旨：
㈠、其所涉略的法令並不多，雖知道不得在禁止臨時停車處所停
　　車，其亦依規定未將車輛停放於人行道上，而將系爭車輛停
　　置於自家店面的騎樓下，無奈系爭車輛車身過長，導致有部
    分車體超出人行道上 ，其看路旁的車輛一樣的情形，停於
    騎樓車身超出人行道上，認為此情形並非停在人行道上，應
    無在禁止臨時停車處所停車之情事，且不知道路之定義有包
    括騎樓走廊等地方，實不知騎樓係不能停車處所，並非故意
    或過失違反處罰條例第56條等相關法令之規定，請依行政罰
    法第7條第1項規定，不予處罰。
㈡、其因為避免影響他人行的安全，故於租屋當下特別租有騎樓
    的店面，則可將原先停於路邊停車格的停車機會讓給其他有
    需求之民眾，因系爭車輛車身過長，而占用些許之人行道。
    舉發當日係屬開業中，倘非為將路邊停車格的停車機會讓給
    其他有需求之民眾，毋須於開業中將系爭車輛停放於店門口
    ，諸觀轄内居民有騎樓之處，均將自家車輛停於騎樓，以減
    省停放於公有停車位，可以釋放出更多的停車位 ，供其他
    用路人可以使用。且舉發機關應於開罰前先行柔性之勸導行
    為，卻直接開罰，政府應先教育及宣導正確知識給民眾知道
    ，而非以裁罰的心態來防堵民眾，以減少民眾觸法之情事發
    生為本。
三、被告答辯聲明請求駁回原告之訴，答辯意旨：
㈠、據舉發機關查復略以：民眾檢舉影像資料，旨揭車輛在人行
    道(騎樓)停車，違規證據資料明確，依處罰條例第56條第1
    項第1款規定舉發，尚無違誤。原告陳述未加以柔性勸導直
    接開罰一節，依違反道路交通管理事件統一裁罰基準及處理
    細則(下稱處理細則)第22條第1項規定處理民眾檢舉違反道
    路交通管理事件，應派員查證，經查證屬實者，應予舉發，
    並將處理情形回復檢舉人。　
㈡、觀之採證照片及違規地點，顯屬建築物依建築法留設之騎樓
    地無疑，該車輛停車處即為「人行道」而屬「禁止臨時停車
    處所」，原告將所有系爭車輛停放於該處，顯已違反道路交
    通安全規則(下稱安全規則)第111條第1項第1款、第112條第
    1項第1款規定，且不符合違反處理細則第12條第1項所規定
    得施以勸導，免於舉發之情形，舉發機關依法舉發尚無疑義
    。
四、本院之判斷：
㈠、本件舉發機關以原告有系爭違規行為開立系爭舉發單舉發，
    經原告表示不服，被告函由舉發機關查證仍認屬實，而為原
    裁處之情，有系爭舉發單、舉發機關與被告間查核函件、民
    眾檢舉資料、採證照片及原裁決在卷可按（見本院卷第33至
    63頁）。上開證據，均足為本件認定之依憑。
㈡、處罰條例第3條規定：「本條例用詞，定義如下：一、道路：
    指公路、街道、巷衖、廣場、騎樓、走廊或其他供公眾通行
    之地方。……三、人行道：指為專供行人通行之騎樓、走廊，
    及劃設供行人行走之地面道路，與人行天橋及人行地下道。
    ……十一、停車：指車輛停放於道路兩側或停車場所，而不立
    即行駛。」；第56條第1項第1款規定：「汽車駕駛人停車時
    ，有下列情形之一者，處新臺幣600元以上1,200元以下罰鍰
    ：一、在禁止臨時停車處所停車。」。安全規則第111條第1
    項第1款、第3款規定：「汽車臨時停車時，應依下列規定：
    一、橋樑、隧道、圓環、障礙物對面、鐵路平交道、人行道
    、行人穿越道、快車道等處，不得臨時停車。……三、設有禁
    止臨時停車標誌、標線處所不得臨時停車。」第112條第1項
    第1款規定：「汽車停車時，應依下列規定：一、禁止臨時
    停車處所不得停車。」。
㈢、原告對於在前揭時地停放系爭車輛之事實，並無爭執，然主
    張不知騎樓也屬道路不能停車；且系爭車輛車身過長，導致
    有部分車體超出人行道上，其旁車輛也一樣，均停於騎樓，
    車身超出人行道上，故認為並非停在人行道上，應無在禁止
    臨時停車處所停車之云云。惟行政罰法第8條明定不得因不
    知法規而免除行政處罰責任，僅於但書規定得按其情節，減
    輕或免除其處罰。原告既自承停車在騎樓之事實，本即非可
    以不知法令規定為由，圖免系爭違規行為之處罰。況觀之檢
    舉佐證照片所示當時系爭車輛停車情形（見本院卷第41至47
    頁），顯示系爭車輛後段含駕駛座以後停於騎樓下，前段自
    前輪至車頭部分已突出於舖有透水磚之人行道，及間隔設有
    格柵蓋之水溝道上，顯見原告確已違反前開規定無疑。縱該
    等照片顯示同排房屋有其他車輛確亦有類似違規行為，然此
    為該等違規停車者亦應受取締處罰之事，原告並不能執以為
    自己系爭違規行為正當合法性之主張。而本件原告系爭違規
    行為，縱有不知法令而違規情形，亦不能免其過失之責，則
    亦無原告主張依行政罰法第7條第1項規定不予處罰之適用。
    故原告上開主張，均無理由。   
㈣、至原告復主張本件應以勸導代替舉發；然本件係依民眾檢舉
    ，本即無從由交通勤務警察或依法令執行交通稽查任務人員
    在當場為勸導；且依處罰條例第7條之1第2項規定，公路主
    管機關或警察機關對於民眾之違反處罰條例行為之檢舉，經
    查證屬實者，應即舉發，原告系爭違規行為既經舉發機關查
    證屬實有如前述，則舉發機關為本件舉發，於法自屬無違，
    原告此部分主張，亦不足採。
五、綜上所述，本件原告之系爭違規行為事實明確，舉發機關據
    以舉發，並無何違法或不當可言，被告本於舉發事實，依處
    罰條例第56條第1項第1款及處理細則之規定，裁處原告如原
    裁決所示，亦無違法或不當之處，原告猶執陳詞指摘原裁決
    不當，請求撤銷，為無理由，應予駁回。　　
六、本件事證已臻明確，兩造其餘攻擊防禦方法並所提證據，經
    斟酌後認均不足影響判決結果，爰不遂一論列，併此敘明。
七、本件第一審裁判費為300元，應由原告負擔，爰併為確定訴
    訟費用額如主文第2項所示。
八、據上論結，本件原告之訴為無理由，依行政訴訟法第237條
    之7、第237條之8第1項、第98條第1項前段，判決如主文。
中　　華　　民　　國　　111 　年　　4 　　月　　13　　日
                  行政訴訟庭  法  官  張軒豪 
以上正本係照原本作成。
如不服本判決，應於判決送達後20日內，向本院提出上訴狀並表
明上訴理由（原判決所違背之法令及其具體內容或依訴訟資料可
認為原判決有違背法令之具體事實），其未載明上訴理由者，應
於提出上訴後20日內向本院補提理由書（上訴狀及上訴理由書均
須按他造人數附繕本，如未按期補提上訴理由書，則逕予駁回上
訴），並應繳納上訴裁判費新臺幣750元。
中　　華　　民　　國　　111 　年　　4 　　月　　13　　日
                              書記官  林憶蓉